【裁判字號】    98,家聲,408
【裁判日期】    981123
【裁判案由】    變更子女姓氏
【裁判全文】
臺灣板橋地方法院民事裁定            98年度家聲字第408 號
聲  請  人  甲○○
上列當事人請求變更子女姓氏事件，本院裁定如下：
    主  文
宣告甲○○之姓氏變更從母姓為陳燕玲。
聲請程序費用由聲請人負擔。
    理  由
一、按有下列各款情形之一，且有事實足認子女之姓氏對其有不
    利之影響時，父母之一方或子女得請求法院宣告變更子女之
    姓氏為父姓或母姓：（一）父母離婚者。（二）父母之一方
    或雙方死亡者。（三）父母之一方或雙方生死不明滿三年者
    。（四）父母之一方曾有或現有未盡扶養義務滿二年者，民
    法第1059條第5 項有明文規定。姓氏屬姓名權而為人格權之
    一部分，具有社會人格之可辨識性，與身分安定及交易安全
    有關外，姓氏尚具有家族制度之表徵，故賦予父母之選擇權
    ，惟因應情勢變更，倘有事實足認子女之姓氏對其有不利之
    影響時，父母之一方或子女自得請求法院宣告變更子女之姓
    氏為父姓或母姓。
二、本件聲請意旨略以：聲請人之父母於民國80年7 月15日離婚
    後，聲請人均隨其母同住，並由聲請人之母獨自扶養照顧，
    聲請人之父從未善盡為人父之責，且聲請人之父早於87年12
    月14日死亡，聲請人與父親家族均無往來。此外，聲請人自
    97年9 月間起，長期無故生病，以致聲請人始終無法正常工
    作，並因此罹患憂鬱症，令聲請人不堪其擾，經算命人士指
    點，若聲請人改從母姓，對聲請人之命格較好，貴人較多，
    對聲請人比較有利，聲請人之母亦同意聲請人改從母姓，為
    避免因姓氏問題，造成聲請人不必要之困擾，爰依法請求變
    更聲請人之姓氏從母姓「陳」等語。
三、經查，聲請人所主張之上開事實，業據提出聲請人及其母之
    戶籍謄本、聲請人之母之身分證影本、聲請人之父之除戶戶
    籍謄本、聲請人之醫院病歷資料影本、聲請人之母之同意書
    影本等件為證，堪信聲請人之主張為真實。本院審酌上情，
    認聲請人自幼由其母獨自扶養照顧，而聲請人之父對於聲請
    人長期未加以照料，且早於87年12月14日死亡，致聲請人與
    其父姓之家族已失去一般社會生活聯結，加上聲請人長期無
    故生病，並因此罹患憂鬱症，令聲請人不堪其擾，足見聲請
    人現有之姓氏已對其心理造成陰影，可認保留聲請人現有之
    父親姓氏，對聲請人實有不利影響，為使聲請人能融入母親
    家族，並取得身份認同，本件聲請人請求變更其姓氏從母姓
    「陳」，為有理由，爰准許變更姓氏如主文所示。
四、依非訟事件法第21條第2 項、民事訴訟法第78條裁定如主文
    。
中    華    民    國    98    年    11    月    23    日
                  家事法庭  法  官  劉大衛
上列正本證明與原本無異。
如不服本裁定應於送達後10日內向本院提出抗告狀，並應繳納抗
告費新台幣1,000 元。
中    華    民    國    98    年    11    月    23    日
                            書記官  高玉彬


司法院資訊處製作；財團法人民間司法改革基金會備份。
